【裁判字號】    89,台上,4588
【裁判日期】    890803
【裁判案由】    殺人未遂
【裁判全文】
最高法院刑事判決                              八十九年度台上字第四五八八號
    上  訴  人  甲○○
右上訴人因殺人未遂案件，不服台灣高等法院中華民國八十九年五月十九日第二審判
決（八十九年度上訴字第八二八號，起訴案號：台灣士林地方法院檢察署八十八年度
偵字第一一四二○號），提起上訴，本院判決如左：
    主  文
上訴駁回。
    理  由
按刑事訴訟法第三百七十七條規定，上訴於第三審法院，非以判決違背法令為理由，
不得為之。是提起第三審上訴，應以原判決違背法令為理由，係屬法定要件。如果上
訴理由狀並未依據卷內訴訟資料，具體指摘原判決不適用何種法則或如何適用不當，
或所指摘原判決違法情事，顯與法律規定得為第三審上訴理由之違法情形，不相適合
時，均應認其上訴為違背法律上之程式，予以駁回。本件原判決認定上訴人甲○○與
張碧係夫妻關係，婚後二人居住於台北市大同區○○○路三○八號之三，嗣因感情
不睦，張碧離家搬至同市○○路○段其娘家居住。民國八十八年十一月五日下午五
時許，張碧與其胞妹賴碧豐一同前往該市大同區○○○路三○八號之三，欲與上訴
人處理房屋貸款事，上訴人要求賴碧豐迴避，與張碧進入臥房談判。因張碧提及
離婚，上訴人懷疑其有外遇，一時氣憤，萌殺人犯意，先以腳踹張碧，使其頭部撞
擊牆壁，旋趁機至廚房拿出所有人不詳之牛排刀一把（長二十三公分，含刀柄部位十
公分），返回臥房，一手抓住張碧右手，一手持牛排刀刺入其右上腹部、正面胸口
，張碧拚餘力閃躲，上訴人再持刀朝其右肩、左上背、左膝等處猛刺數刀，復以徒
手掐住其頸部，並將之拖至客廳，待其倒地後，並以玻璃罐砸向其頭部，致張碧受
有右上腹剖刺傷貫穿肝臟、左胸、右胸貫穿傷合併左胸氣血胸及皮下氣腫、右胸氣血
胸、頭頂部鈍挫裂傷、左膝撕裂傷、右肩、左上背裂傷之傷害，大量出血、休克而有
致命危險。迨張碧聲稱仍對其有感情等語，上訴人驟然良心發現，乃中止行兇，與
前來營救之賴碧豐一同將張碧送醫急救，張碧始倖免於難。嗣於同日晚間十時許
，為警持檢察官簽發之拘票，在台北市立中興醫院前將上訴人拘提到案，並扣得行兇
用之牛排刀一把等情。因認第一審論處上訴人殺人未遂罪刑，為無不合，予以維持，
駁回上訴人在第二審之上訴。已詳敘其調查證據之結果及取捨證據認定事實之心證理
由，並就上訴人否認殺人犯意，所辯各語認非可採，予以論述。經核所為論敘均與卷
內證據資料相符，從形式上觀察，原判決並無認定事實不依證據或有何採證違背證據
法則等違法情形存在。原審於八十九年五月十二日審判程序伊始，已由審判長於人別
訊問後，依刑事訴訟法第九十五條規定，告以上訴人其犯罪嫌疑及所犯罪名等項（見
原審卷第六十五頁），且本件檢察官係依殺人未遂罪起訴，原審已於審判期日告以所
涉罪嫌，並依此論處罪刑，要無突襲裁判情形。上訴意旨指原審於訴訟程序上未告以
其犯罪嫌疑及所犯罪名，致其未能充分行使防禦權，係為突襲裁判云云，顯未依據卷
內訴訟資料為指摘，難認係適法之第三審上訴理由。其上訴違背法律上之程式，應予
駁回。
據上論結，應依刑事訴訟法第三百九十五條前段，判決如主文。
中      華      民      國    八十九    年      八      月      三      日
                              最高法院刑事第六庭
                                  審判長法官  紀  俊  乾
                                        法官  黃  正  興
                                        法官  陳  東  誥
                                        法官  張  春  福
                                        法官  韓  金  秀
      右正本證明與原本無異
                                              書  記  官
中      華      民      國    八十九    年      八      月      八      日


司法院資訊處製作；財團法人民間司法改革基金會備份。
